【裁判字號】    92,重上更(四),147
【裁判日期】    920702
【裁判案由】    懲治盜匪條例
【裁判全文】
臺灣高等法院臺南分院刑事判決      九十二年度重上更 (四)字第一四七號  Ａ
      上  訴  人
      即  被  告  戊  ○  ○
      輔  佐  人
      即被告配偶  庚  ○  ○
      指定辯護人  本院公設辯護人  丁  ○  ○
右上訴人因搶奪等案件，不服臺灣臺南地方法院八十六年度訴字第三○八號中華民國
八十七年六月十二日第一審判決（起訴案號：臺灣臺南地方法院檢察署八十五年度偵
字第一三三八六號、八十六年度偵字第一二四二號、八十六年度營偵字第二九號、第
一○二號），提起上訴，判決後，經最高法院第四次發回更審，本院判決如左：
      主      文
原判決關於戊○○搶奪部分撤銷。
戊○○被訴搶奪部分無罪。
      理      由
一、公訴意旨略以：被告戊○○與丙○○（已判決確定）二人共同意圖為自己不法之
    所有，於附表所示時地觸犯刑法搶奪及竊盜之罪嫌。
二、按犯罪事實應依證據認定之，無證據不得推定其犯罪事實，刑事訴訟法第一百五
    十四條定有明文。復按告訴人之告訴無非係以使被告受到刑事訴追為目的，其陳
    述是否與事實相符，仍應調查其他證據以資審認，必告訴人所述被害情形，無瑕
    疵可擊，而就其他方面調查又與事實相符，始足據為認定犯行之基礎。此之所謂
    證據係指積極之證據而言，故如無確切之積極證據，足以證明被告之犯罪事實，
    即令被告不能為有利之反證，亦不能遽論以罪刑。亦即認定不利於被告之事實，
    須依積極證據，苟積極證據不足為不利於被告事實之認定時，即應為有利於被告
    之認定，更不必有何有利之證據（最高法院三十年上字第八一六號判例參照）。
三、公訴意旨認上訴人即被告戊○○涉有前揭搶奪及竊盜犯行，無非以被害人己○○
    、乙○○○指訴為論據，然訊據被告戊○○矢口否認有右揭犯行，並辯稱：八十
    五年十一月十一日伊到台北，同年月二十五日當天伊在高雄市某個兵營工作，沒
    有搶奪等語云云。經查：
（一）附表編號一部分：
      (1)、依本件被害人於八十五年十一月二十五日最初向警所報案時，僅陳述其座
          車右側座位上之皮包被一男子伸手拿走，未明確說明其皮包內有何財物。
          次（二十六）日第二次在警訊時，仍未報明其被搶奪之財物為何，而至同
          年十二月十日第三次警訊中始明其被搶走之皮包內有現金五十六萬元、
          鑽戒三只、勞力士手錶一只、金項鍊一條及紅包現金一萬元，並說明其於
          八十五年十一月二十五日下午十四時許，從新營市台灣銀行提款二十萬元
          等語（見台南縣警察局白河分局卷第一頁～第五頁）。而於第一審到庭時
          則稱：「．．．被．．．搶匪伸手進入車內搶皮包，內有現金二十萬元、
          鑽戒三只、勞力士一只、金項鍊一條、佛珠一串」等語（見一審卷第八十
          六頁），前後所述被搶奪之財物內容不相一致。惟依本院前審曾二次向台
          灣銀行新營分行查詢結果，乙○○○、徐振賢（乙○○○之夫）或其夫妻
          所經營之隆豐化學工廠（嗣後改為豐隆化學工廠）均非該行之存款戶，調
          閱當日（八十五年十一月二十五日）傳票，亦無此人提領二十萬元資料，
          此有該分行八十八年四月六日八八銀新營字第一二五○號函（見本院前審
          更(一)卷第一一九頁）、該行九十一年五月二十二日銀新營字第○九一二八
          ○二○○二一號函（見本院前審更三卷第九二頁）、該行九十一年五月三
          十一日銀新營字第○九一二八○二一八○一號函（見本院前審更三卷第九
          七頁）函附卷可稽，又被害人鑽戒、勞力士手錶、金項鍊按理係戴掛在身
          上，竟放在皮包內與常情有違等情形。則被害人是否確有被搶奪如其在警
          訊所述之財物，即非無疑。
      (2)、被害人於警訊指認共犯丙○○時，供稱：「我能確認就是丙○○搶我皮包
          後逃走的人」（見同上警局卷第四頁反面），但於第一審提示照片時卻指
          稱：「確認戊○○有搶我，我是從後面看很像，丙○○部分無法確認。」
          等語（見一審卷第八十六頁），先後所述矛盾，且從後面所看之搶犯很像
          戊○○，尤不足採為認定搶犯即係戊○○之依據。
      (3)、又被害人乙○○○經本院傳喚因遷移不明而未到庭，但經本院查其戶籍結
          果，仍設籍於台南縣後壁鄉新東村三九號，有該戶籍謄本一份附於本院前
          審上更二卷第一五六頁、第一五七頁，上更三卷第六八頁及本院卷可憑，
          另其夫妻經營之豐隆化學工廠亦於八十七年七月二日申請停業登記，有台
          南縣政府八十七年七月二日八七府建商字第三○六四六九號函附本院卷足
          憑，從而本院已無法傳喚被害人到庭就被搶物品詳為調查並再行指認被告
          。
      (4)、共犯丙○○於案發伊始在警局偵訊時即否認夥同被告行搶，其於本院調查
          時亦證稱：於上開時間並未與被告戊○○一起去行搶等語（見本院九十二
          年四月十日訊問筆錄）。警局應訊時雖指認被告照片稱當時被告坐在機車
          後座下手行搶。於本院前審並稱：伊在警局已講很清楚云云。惟照片之指
          認究不如當庭指認真切。證人甲○○於本次更審調查時結證稱：「當天徐
          陳碧霞停車與其聊天，突然有二人騎機車過來，搶她的皮包，我沒有看到
          那二人的臉。她停車搖下車窗，就被搶。歹徒自後面來的，我沒有看到他
          的面目」等語；並當庭指認稱當天被告沒有在場（見本院九十二年五月二
          十九日訊問筆錄），由上所述，其在警局之供述，自不足採為認定被告黃
          和源即係搶犯之依據。
（二）附表編號二部分：己○○於警局雖稱被告夥同丙○○行搶，但其於原審證稱：
      「（有無看到搶奪人的面貌？）我看到背面，也看到騎機車的背面」、「（照
      片上之人是騎機車之人？）沒印象」等語，即無法指認行搶之人（見原審卷第
      六十五、六十六頁），前後所述不一。又被告戊○○與丙○○於警局初訊時即
      否認共騎該機車行搶，戊○○並陳稱當天在台北，並提出八十五年十一月十一
      日下午一時五十五分許在台北市○○區○○路一段五三號加油站加油之統一發
      票影本一紙為證，有發票影本一紙在卷可考，況本件並無被害人己○○被搶贓
      物扣案可資證明，且觀被害人己○○復不能明確指認被告戊○○即係搶奪其物
      品之人，此外又查無其他積極證據足認被告戊○○確有此部分竊盜、搶奪之情
      事，故並無積極證據足以證明被告此部分犯罪事實，被告之抗辯或反證縱屬虛
      偽，仍應為被告有利之認定。
四、綜上各情相互參酌，原審就此部分疏未詳查，遽認被告有前揭之犯行，並予以論
    罪科刑，容有未洽，被告上訴意旨據此指摘原判決採證不當，否認犯罪，為有理
    由，自應由本院將被告被訴搶奪部分撤銷，改諭知被告此部分無罪之判決。
據上論斷，應依刑事訴訟法第三百六十九條第一項前段、第三百六十四條、第三百零
一條第一項判決如主文。
本案經檢察官林炎昇到庭執行職務。
中    華    民    國      九十二      年      七      月        二      日
                                  臺灣高等法院臺南分院刑事第二庭
                                      審判長法官  黃    崑    宗
                    法官  莊    俊    華
                                            法官  林    勝    木
右正本證明與原本無異。
如不服本判決，應於判決送達後十日內向本院提出上訴狀，其未敘述理由者並應於提
出上訴狀後十日內向本院補提理由書（應附繕本)。
                                      法院書記官  吳    秋    賢
中    華    民    國      九十二      年      七      月        八      日
 【附表】
編號  被告姓名  犯罪時間  犯罪地點  被害人  方            法  劫取物品
  一  丙○○、  八十五年  台南縣後  徐陳碧  騎機車乘人不備搶  皮包一只，內
      戊○○    十一月二  壁鄉新東  霞      奪                有現金二十萬
                十五日下  村一二三                            元（起訴書記
                午二時二  之十一號  載為五十六萬
                十五分許  前                                  元）、鑽戒三
                                                              只、勞力士錶
                                                              一只、金項鍊
                                                              一條、佛珠一
                                                              串（起訴書漏
                                                              載佛珠一串）
  二  丙○○、  １、八十  １、台南  １、官  先竊取官協弘所有  皮包一只，內
      戊○○    五年十一  縣永康市  協弘    之車牌ＦＡＨ－○  有約四十萬元
                月十一日  南台街十  ２、蔡  四五號車牌一面，  現金、汽車駕
                上午某時  三巷四十  俊雄    將車牌掛於機車上  照、行照、機
                          號                搶奪              車行照、土地
                ２、八十  ２、台南                            謄本影本一份
                五年十一  市中華東                            （起訴書記載
                月十一日  路二段七                            為證件）、公
                上午十一  三巷內                              司印鑑一個、
                時三十分                                      個人印鑑一個
                許                                            、存褶六本


司法院資訊處製作；財團法人民間司法改革基金會備份。
